【裁判字號】    90,上更(二),814
【裁判日期】    901102
【裁判案由】    毒品危害防制條例
【裁判全文】
臺灣高等法院刑事判決                          九十年度上更(二)字第八一四號
    上  訴  人
    即  被  告  甲○○
    選任辯護人  呂福元
右上訴人因違反毒品危害防制條例案件，不服臺灣桃園地方法院八十八年度訴字第一
五六０號，中華民國八十九年二月十四日第一審判決（起訴案號：臺灣桃園地方法院
檢察署八十八年度偵字第一四九二號）提起上訴，經判決後，由經最高法院第二次發
回更審，本院判決如左：
  主  文
原判決關於甲○○部分撤銷。
甲○○連續販賣第一級毒品，處有期徒刑拾貳年，褫奪公權捌年，扣案第一級毒品海
洛因壹袋（淨重三‧三六公克、包裝重０‧三五公克、純度五九‧五九％，純質淨重
二‧００公克）沒收銷毀，扣案號碼０９４８─５１９６７３號呼叫器壹具、犯罪所
得財物新台幣肆萬元均沒收，犯罪所得財物新台幣肆萬元如全部或一部不能沒收時，
以其財產抵償之。又連續販賣第二級毒品，處有期徒刑捌年，扣案第二級毒品安非他
命壹袋（淨重三四‧六三公克、包裝重０‧七八公克）沒收銷毀，扣案號碼０９４８
─５１９６７３號呼叫器壹具、犯罪所得肆萬元均沒收，犯罪所得新台幣肆萬元如全
部或一部不能沒收時，以其財產抵償之。應執行有期徒刑十八年，褫奪公權捌年，扣
案第一級毒品海洛因壹袋（淨重三‧三六公克、包裝重０‧三五公克、純度五九‧五
九％，純質淨重二‧００公克）、第二級毒品安非他命壹袋（淨重三四‧六三公克、
包裝重０‧七八公克）均沒收銷毀，扣按號碼０９４８─５１９６７３號呼叫器壹具
、犯罪所得財物新台幣捌萬元均沒收，犯罪所得財物新台幣捌萬元如全部或一部不能
沒收時，以其財產抵償之。
  事  實
一、甲○○綽號「二哥」，基於概括之犯意，意圖營利，以其所有之號碼０９４８─
    ５１９６７３號呼叫器為聯絡販賣第一級毒品海洛因、第二級毒品安非他命予綽
    號「阿典」乙○○（業經判決確定）之工具，與乙○○約定先輸入「０２」為乙
    ○○編號，中間五碼為擬購買毒品之金額，如購買第一級毒品海洛因再輸入「０
    ４」為代碼，否則即表示購買第二級毒品安非他命，嗣再輸入四碼表示時間（如
    十二時十五分代碼即為「１２１５」），以此方式，自民國八十八年八月間某日
    起至同年九月十七日止，連續在桃園縣桃園市○○街一八六巷口處，以每錢第一
    級毒品海洛因、每兩第二級毒品安非他命均新台幣（下同）二萬元之價格，各先
    後二次販賣第一級毒品海洛英一錢、第二級毒品安非他命一兩予乙○○，總計販
    賣第一級毒品海洛因得款四萬元、第二級毒品安非他命得款四萬元。嗣於八十八
    年九月十九日下午七時二十分許，經警先在桃園市○○路○段六五巷六弄二之二
    號三樓楊明瑜居處前，查獲乙○○販賣毒品，經乙○○供出毒品來源，並依警之
    指示，而透過０９４８─５１９６７３號呼叫器與甲○○聯繫，分別輸入「00
    000000000」（意為乙○○購買價格二萬元之第二級毒品安非他命，見
    面時間為午夜十二時十五分，亦即八十八年九月二十日凌晨零時十五分）、「0
    000000000000」（意為乙○○購買第一級毒品海洛因二萬元，見面
    時間為午夜十二時十五分）二組密碼，甲○○即依約攜帶第一級毒品海洛因一袋
    （淨重三．三六公克、包裝重０．三五公克、純度五九．五九％，純質淨重二．
    ００公克）、第二級毒品安非他命一袋（淨重三四．六三公克、包裝重０．七八
    公克），並佯以外出丟垃圾為幌，手拿垃圾袋於八十八年九月二十日凌晨零時十
    五分許前往約定地點即桃園縣桃園市○○街一八六巷口，見乙○○旁有警察埋伏
    ，拔腿就跑並將垃圾袋丟向垃圾車，及趁機迅將上開毒品棄置於停在該處路旁之
    車號Ｌ六─三０七八號自用小客車底下，為警當場逮捕，並於現場查獲，扣得前
    開第一級毒品海洛因、第二級毒品安非他命，再循線至甲○○桃園市○○路一五
    六二巷一八六號住處（原審誤書為桃園縣中壢市○○○街十二號四樓）搜索起出
    上揭號碼０９４８─５１９６７３號呼叫器一具。
二、案經桃園縣警察局桃園分局報請台灣桃園地方法院檢察署檢察官偵查起訴。
        理  由
一、訊據上訴人即被告甲○○矢口否認有右揭販賣毒品之犯行，辯稱：當時伊確實去
    倒垃圾，伊綽號不是叫「二哥」，查扣之毒品及呼叫器不是伊所有，是乙○○陷
    害伊云云。惟查：
    （一）右揭被告如何以０９４８─５１９６７３號呼叫器為工具，與乙○○約定
          先輸入「０２」為乙○○編號，中間五碼為擬購買毒品之價格，如購買第
          一級毒品海洛因再輸入「０４」為代碼，否則即表示購買第二級毒品安非
          他命，嗣再輸入四碼表示時間，又如何於約定地點販賣第一級毒品海洛因
          、第二級毒品安非他命之事實，迭據同案被告乙○○於警訊及偵訊中指述
          歷歷，而乙○○於右揭時地為警查獲後，依警指示以此聯絡方式於承辦本
          案警員李元鈞面前，透過上開呼叫器與綽號「二哥」者聯繫，輸入「00
          000000000」、「0000000000000」二組密碼，被
          告甲○○即於密碼所示時間，攜帶第一級毒品、第二級毒品前往約定地點
          ，經乙○○告知警員李元鈞來人即綽號「二哥」者，警員李元鈞拔槍警示
          逮捕，被告甲○○趁機迅將上開毒品棄置於車號Ｌ六─三０七八號自用小
          客車底下等節，已據乙○○於偵查中供陳在卷（見偵查卷第九十七頁），
          復據證人李元鈞於偵查中及原審結證在案。雖證人李元鈞於本院前審供稱
          被告丟棄毒品於車底下是別人看到告訴伊，伊沒看到，及當天支援辦案之
          義警郭寶隆於本院前審證稱：我有看到在庭被告拿一包家庭垃圾丟到子母
          垃圾車那裡，後來他被刑警逮捕，我載他們到被告家和他的車上搜，但沒
          有搜到東西；（問）你有無看到被告丟其他東西到車下？（答）：暗暗的
          ，我沒有看到等語，然查該包毒品係於現場停在該處路旁之車號Ｌ六─
          三０七八號自用小客車底下為警查獲，有現場照片附卷可按（見偵查卷第
          三十、三十一頁），除已據乙○○供稱係被告所丟棄外，尚有其他人員目
          擊，雖李元鈞、郭寶隆未能陳明目擊證人之姓名，亦不能就李元鈞與郭寶
          隆於本院前審之供證，為有利被告之認定。而被告甲○○所棄置於地之物
          品，經檢驗分別確認為第一級毒品海洛因一袋（淨重三．三六公克、包裝
          重０．三五公克、純度五九．五九％，純質淨重二．００公克）、第二級
          毒品安非他命一袋（淨重三四．六三公克、包裝重０．七八公克），分別
          有法務部調查局八十八年十月二十日（八八）000000000號、八
          十八年十一月三日陸（八八）00000000號鑑定通知書各一紙在卷
          為憑，核其重量與乙○○輸入密碼擬購買之價格份量亦相符合，即二萬元
          第一級毒品海洛因一錢約三．五公克，二萬元第二級毒品安非他命一兩約
          三五．六公克。此外，復有０９４８─５１９６７３號呼叫器一具於被告
          甲○○住處扣得可資佐證，且該呼叫器並未向大眾電信股份有限公司辦理
          退租，亦有卷附該公司八十八年十一月十日（八八）眾管字第一三七號函
          可稽，非如被告甲○○所辯早已停機云云。又上開呼叫器申請人為林聖榮
          ，且該門號已無八十八年九月十九日至九月二十日之通聯記錄，亦有卷附
          該公司八十九年十二月六日（八九）眾服字第０五八號函可稽，被告雖否
          認認識該林聖榮之人，及未使用該呼叫器云云，然該呼叫器係在被告上開
          住處為警所查獲，並為被告所不爭執，於原審訊問被告：（扣案之行動電
          話、呼叫器有何意見？）被告僅供稱有一支是廖秋芳的行動電話，對於呼
          叫器則未表示意見。且乙○○確係以該呼叫器與被告聯繫買受毒品之用，
          已據乙○○於警訊及偵查中供陳在卷。況於偵查中，檢察官問：「到底黃
          英典當日有無打過你三支呼叫器」，被告答：「有，其中一支在叫，但我
          未用」（見偵查卷第七十二頁），茍被告未使用上開呼叫器，何以知悉當
          天是乙○○所呼叫？再查乙○○若非確曾向被告購買過毒品海洛因、安非
          他命，何以乙○○於警查獲後，即依警指示以上開約定聯絡方式，透過扣
          案之呼叫器與被告聯絡，被告即依密碼代號所示之時間，攜帶約定之重量
          之毒品海洛因及安非他命至約定地點，是乙○○於警訊及偵查中所供向被
          告購買毒品海洛因及安非他命之情，堪認事實。故被告聲請傳訊證人林聖
          榮擬證明其申請之０９４８─５１９６７３之呼叫器何以放在被告住處？
          若該呼叫器非其所申請，曾否將身分證借給他人使用？曾否遺失身分證？
          是否綽號「二哥」等情﹔及證人廖秋芳是否知悉「二哥」乃另有其人等，
          按廖秋芳乃被告之同居人，與被告育有一子，其等關係匪淺，且如前所述
          ，本件事證已明，核無傳訊必要。雖乙○○於原審法院審理中附合被告胡
          旭光所辯，改稱綽號「二哥」者另有其人，被告甲○○只是路經約定地點
          與伊打招呼，不曾販賣毒品予伊云云，且主張製作警訊筆錄當時伊正在提
          藥，昏沉沉的，筆錄是亂講的，然其於檢察官訊問時仍為相同之供述（見
          偵查卷第九七頁），於本院問其於檢察官偵訊時是否也昏沉沉的、亂講，
          則答稱：沒有（見本院九十年十月十六日訊問筆錄）。故乙○○於原審所
          辯顯係為被告脫罪之詞，不足採信。而被告甲○○空言否認販賣第一級、
          第二級毒品犯行，所辯均與上開經查屬實之證據相悖，自係意在卸責，均
          無可採。
    （二）復查，被告甲○○、乙○○相識不久，為二人所一致供述，交情淡薄，被
          告甲○○竟提供特定之呼叫器，約定特殊密碼代號，供乙○○聯絡購買第
          一級、第二級毒品，且份量頗多，茍非意圖從中牟利，被告當無甘冒罹犯
          重典之理，是被告販賣毒品目的在於圖利，至為灼然。至依乙○○於警訊
          時供稱：共向他（即被告）買過五次，伊記得前一次是八十八年九月十七
          日中午十二時，伊以同樣方法向甲○○購買安非他命二萬元，重三十五公
          克云云（見偵查卷第十頁正面），而於偵查時供稱毒品是向綽號「二哥」
          之甲○○購得，八十八年八月開始，向他買過三、四次，在查獲地點交貨
          ，有時買海洛因，有時買安非他命，每次買二萬元云云（見偵查卷第四十
          五頁、第九十七頁背面），於原審法院審理時供稱：安非他命一次買一兩
          ，有時零買，一兩兩萬元，一個月買兩、三次，大部分買整兩（見原審卷
          第二十八頁），海洛因一錢兩萬元，一個月買三、四次，每次買一錢云云
          （見原審卷第二十九頁），是依乙○○先後供稱購買毒品之次數雖有不同
          ，惟此乃人之常情，除非每次購買毒品時均有詳實登載可供憑對，否則甚
          難供稱明確次數，另乙○○於原審訊問其每月收入時稱：薪水四萬，加上
          外快約五、六萬﹔除了花用毒品外其他花費來源則係向朋友借的。斟酌黃
          英典於警訊及檢察官偵訊時均稱每月購毒次數均為三、四次，每次二萬元
          ，且並非每次均同時購買第一級毒品海洛因及第二級毒品安非他命，則既
          無何積極證據足資證明乙○○前四次向被告購買毒品時均係同時購買海洛
          因及安非他命，自應作最有利於被告之乙○○各先後二次向被告購買第一
          級毒品海洛因及第二級毒品安非他命之認定。
    （三）又被告辯護人質疑警察搜索扣押上開呼叫器之合法性，然查，因逮捕被告
          或執行拘提、羈押者，司法警察或司法警察官雖無搜索票，得逕行搜索住
          宅或其他處所，為修正前刑事訴訟法第一百三十一條第一項第一款所明定
          ，本件乙○○依警指示與被告聯繫購買毒品，被告依約攜毒前來赴約，警
          察依現行犯逮捕被告，並進而至被告住處逕行搜索查扣上開呼叫器，並於
          八十八年九月二十日十七時五分解送被告報請台灣桃園地方法院檢察署檢
          察官偵辦，此有桃園縣警察局執行逕行搜索結果報告書、解送人犯報告書
          、搜索扣押證明筆錄（收據）在卷可稽，核與上開逕行搜索規定並無不合
          ，其所搜索扣押之呼叫器，自可採為證據，併此敘明。又被告請求調查０
          ９３０─２４０４９５號之八十八年九月十九日二十三時四十五分至同年
          月二十日凌晨零時十五分止之通聯紀錄，業經被告辯護人於本院九十年十
          月十六日訊問時表示已經不需要了，經詢問遠傳公司，據稱該公司資料通
          常只保留四個月云云，附此記明。
    （四）另被告請求將毒品包裝袋送請鑑定其上有無被告指紋一事業據證人即承辦
          員警李元鈞於本院前審中證稱毒品之外包裝袋未扣案（見前審卷第一三六
          頁），承前所述，雖毒品之外包裝袋因未扣案而已滅失致無法送請鑑定，
          然徵諸乙○○及其他證人之證詞，已足認定被告之犯行。綜上所論，被告
          犯罪事證已臻明確，被告之犯行殊堪認定。
二、核被告甲○○前四次分別販賣第一級毒品海洛因、第二級毒品安非他命予乙○○
    之行為，係犯毒品危害防制條例第四條第一項販賣第一級毒品罪，及同條例第四
    條第二項販賣第二級毒品罪；至乙○○為警查獲後，依警之授意而與被告聯繫，
    佯稱購買第一級毒品海洛因、第二級毒品安非他命各兩萬元，被告雖依約攜帶毒
    品前來，然乙○○意在協助警察辦案，以求人贓俱獲，並無買受毒品之意思，事
    實上亦無法完成買賣毒品之交易行為，但被告已依約攜毒赴約，即有販毒之犯意
    ，並已著手實施販毒行為，僅因上情無法完成交易，核被告就此次所為，係犯毒
    品危害防制條例第四條第五項、第一項販賣第一級毒品未遂罪，及同條例第四條
    第五項、第二項販賣第二級毒品未遂罪，其此次一個販賣行為，同時觸犯販賣第
    一級毒品未遂罪及販賣第二級毒品未遂罪，為想像競合犯，應從一重之販賣第一
    級毒品未遂罪處斷。其販賣第一級毒品海洛因及第二級毒品安非他命前後持有毒
    品之低度行為，各為其販賣之高度行為所吸收，不另論罪。而其先後販賣第一級
    毒品及販賣第二級毒品之犯行，各時間緊接，手段相似，顯各係基於概括之犯意
    多次觸犯犯罪構成要件相同之罪名，皆應論以連續犯，以販賣第一級毒品既遂罪
    及販賣第二級毒品既遂罪論以一罪。其法定刑除無期徒刑、死刑部分外，並加重
    其刑。被告所犯上開二罪，犯意各別，罪名互異，應分論併罰之。原審就被告上
    述犯行予以論罪科刑，固非無據，惟查，原審認被告先後各販賣第一級毒品海洛
    因、第二級毒品安非他命四次予乙○○，核與乙○○於警訊、偵查中所供不符，
    尚有未洽，另就乙○○為警查獲後受警指示與被告聯繫購買海洛因及安非他命之
    行為部分，疏未論以販賣第一級毒品未遂罪及販賣第二級毒品未遂罪，亦有欠妥
    。被告上訴意旨否認犯罪，固無理由，惟原判決關於被告此等部分既有可議之處
    ，自應由本院依法撤銷改判。查被告意圖營利，販賣第一級毒品海洛因予乙○○
    ，殘害他人身體健康，行為固有不當，然其販賣第一級毒品海洛因予乙○○之次
    數僅二次，數量尚非鉅額，所獲利益亦非鉅額，依其販賣情節，茍量處法定刑之
    死刑或無期徒刑，實猶嫌過重，情輕法重，客觀上尚堪憫恕，爰就被告所犯販賣
    第一級毒品罪部分，依刑法第五十九條規定減輕其刑，並審酌被告販賣第一級、
    第二級毒品之數量、對社會所生之危害、被告之素行、犯罪之動機、目的、手段
    、因而獲得之利益、犯後態度，及其他一切情狀，分就所犯各罪，量處如主文第
    二項所示之刑，並定其應執行刑，而就被告所犯之販賣第一級毒品罪部分本院認
    依其犯罪性質，有褫奪公權之必要，爰併依法宣告褫奪公權八年。
三、扣案之被告所有之第一級毒品海洛因一袋（淨重三．三六公克、包裝重０．三五
    公克、純度五九．五九％，純質淨重二．００公克）第二級毒品安非他命一袋（
    淨重三四．六三公克、包裝重０．七八公克）為查獲之毒品，應依毒品危害防制
    條例第十八條第一項前段沒收銷毀。而被告所有供販賣第一級毒品海洛因、第二
    級毒品安非他命之扣案號碼０９４８─５１９６７３號呼叫器一具，及販賣第一
    級毒品海洛因及第二級毒品安非他命所得財物各四萬元，均應依毒品危害防制條
    例第十九條第一項宣告沒收，又其犯罪所得財物如全部或一部不能沒收時，以其
    財產抵償之。至於其於扣案物品（被告所有之行動電話三具、呼叫器二具）均非
    違禁物，復無證據足資證明供本件犯罪所用，自不予宣告沒收，併此敘明。
據上論斷，應依刑事訴訟法第三百六十九條第一項前段、第三百六十四條、第二百九
十九條第一項前段，毒品危害防制條例第四條第一項、第二項、第十八條第一項前段
、第十九條第一項，刑法第十一條前段、第五十六條、第五十五條、第五十九條、第
三十七條第二項、第五十一條第五款，判決如主文
本案經檢察官郭弘佑到庭執行職務。
中      華      民      國      九十     年     十一     月      二     日
                              台灣高等法院刑事第十一庭
                                  審判長法  官  楊  照  男
                                        法  官  王  詠  寰
                                        法  官  陳  炳  彰
右正本證明與原本無異。
如不服本判決應於收受送達後十日內向本院提出上訴書狀，其未敘述上訴之理由者並
得於提起上訴後十日內向本院補提理由書（均須按他造當事人之人數附繕本）。
                                        書記官  賴  淑  真
中      華      民      國    九十    年     十一       月      五      日
附錄：本案論罪科刑法條全文
毒品危害防制條例第四條
製造、運輸、販賣第一級毒品者，處死刑或無期徒刑；處無期徒刑者，得併科新台幣
一千萬元以下罰金。
製造、運輸、販賣第二級毒品者，處無期徒刑或七年以上有期徒刑，得併科新台幣七
百萬元以下罰金。
製造、運輸、販賣第三級毒品者，處五年以上有期徒刑，得併科新台幣五百萬元以下
罰金。
製造、運輸、販賣專供製造或施用毒品之器具者，處一年以上七年以下有期徒刑，得
併科新台幣一百萬元以下罰金。
前四項之未遂犯罰之。


司法院資訊處製作；財團法人民間司法改革基金會備份。
